臺灣高等法院刑事判決　　　　　　　　　　　九十三年度上更(一)字第三六七號
　　上　訴　人
　　即　被　告　乙○○
　選任辯護人　劉大新律師
右上訴人因毒品危害防制條例等案件，不服臺灣板橋地方法院八十七年度訴字第一一
七八號，中華民國八十九年十一月十七日第一審判決（起訴案號：臺灣板橋地方法院
檢察署八十七年度偵緝字第一六七號、八十七年度偵字第二四一七、五五九二號），
提起上訴，本院判決如左：
    主  文
原判決關於乙○○連續非法販賣化學合成麻醉藥品罪暨定執行刑部分撤銷。
乙○○被訴連續非法販賣化學合成麻醉藥品罪部分無罪。
    理  由
一、公訴意旨以：被告乙○○基於概括犯意，意圖營利，以呼叫器0000000及
    行動電話0000000000號作為買賣安非他命之聯絡工具，自八十五年十
    二月十六日上午十一時許起，迄八十七年一月中旬止，在台北市○○○路○段三
    八巷二之六號一樓，台北縣新店市○○路二四號四樓等地，連續非法販賣安非他
    命予綽號「豬哥」、「小依」、丙○○等人，嗣於八十五年十一月十七日晚上九
    時許，丙○○在台北市○○○路與重慶北路口前為警查獲，丙○○為配合警方查
    緝上游供貨者，乃電話聯繫乙○○，佯稱欲購買安非他命，乙○○乃依約於同年
    十二月十八日一時許，攜帶安非他命二小包（淨重．九二公克）至約定地點台北
    市○○街與市○○道口之東興保齡球館前準備交貨之際，為警查獲，因認被告涉
    有麻醉藥品管理條例第十三條之一第二款第一款之非法販賣安非他命罪嫌（即現
    行毒品危害防制條例第四條第二項之罪嫌）。
二、訊據被告堅決否認有何販賣安非他命之犯行，堅稱：伊未曾販賣安非他命予他人
    ，案發當天到東興保齡球館打球，並非接到丙○○之電話，且查獲之安非他命係
    供自己施用，並非供販賣之用等語。按「認定犯罪事實應依證據，為刑事訴訟法
    所明定，故被告否認犯罪事實所持之辯解，縱屬不能成立，仍非有積極證據足以
    證明其犯罪行為，不能遽為有罪之認定」，「刑事訴訟法第一百六十一條已於民
    國九十一年二月八日修正公布，其第一項規定：檢察官就被告犯罪事實，應負舉
    證責任，並指出證明之方法。因此，檢察官對於起訴之犯罪事實，應負提出證據
    及說服之實質舉證責任。倘其所提出之證據，不足為被告有罪之積極證明，或其
    指出證明之方法，無從說服法院以形成被告有罪之心證，基於無罪推定之原則，
    自應為被告無罪判決之諭知。本件原審審判時，修正之刑事訴訟法關於舉證責任
    之規定，已經公布施行，檢察官仍未提出適合於證明犯罪事實之積極證據，並說
    明其證據方法與待證事實之關係；原審對於卷內訴訟資料，復已逐一剖析，參互
    審酌，仍無從獲得有罪之心證，因而維持第一審諭知無罪之判決，於法洵無違誤
    」，最高法院著有三十年上字第一八三一號、九十二年台上字第一二八號判例可
    參，經查：
  (一)公訴人起訴指被告販賣安非他命予「豬哥」、「小依」等人，無非以被告之自白
    為據，查被告於警訊中自白「（你有無販賣安非他命供他人吸食？共幾次？）我
    有幫綽號『豬哥』、『小依』等人調安非他命供他們吸食，每次都是以新台幣一
    萬元幫他們調安非他命四公克，多少次我已不記得了」（見偵查卷六，四頁），
    嗣於偵查中自白：「（何時販賣安非他命？）沒有賣，我只幫人家打電話幫忙『
    豬哥』向『小腳』調安非他命，八十七年一月初在我家幫『豬哥』叩機，我沒拿
    『豬哥』的錢，也沒有拿安非他命給『豬哥』（筆錄誤為小腳），是他們自己去
    聯絡，我沒有幫忙安非他命之買賣」（見偵查卷六，五一頁），由以上被告之自
    白，雖被告曾經自白幫忙『豬哥』、『小依』調安非他命云云，然遍查全卷均無
    『豬哥』、『小依』之人可供查證，自不能以被告該項自白，遽認被告曾販賣安
    非他命予『豬哥』、『小依』二人。
  (二)公訴人起訴另指被告販賣安非他命予丙○○，係以證人丙○○之指述為憑。經查
    ：
  １、被告乙○○於八十五年十二月十八日為警查獲後，證人丙○○於警訊中固指稱
      ：「（你所吸食的安非他命是向誰購得？購得幾次？）是乙○○提供給我，每
      人交易有二千或三千不一定，買過三次」（見偵查卷一，十二頁背面），於偵
      查中，證人黎東稱：「（你們二人在警訊互相指證販安？）不是，我身上有塑
      膠袋、玻璃管，警方要我說販安之人，正好楊夫妻過來與我打招呼，警方就帶
      他們至警局，而要我說楊販安，可是我是向綽號『光明』之人買的」（見偵查
      卷一，廿三頁背面）、「（何時、地跟乙○○買安非他命？）我沒跟她買過。
      我都跟一位綽號『光明』的買的，他常會來台北」（見偵查卷一，三三頁背面
      ）。故證人丙○○於警方查獲後固一度指稱被告販賣安非他命予伊，但隨後於
      檢察官偵查中即否認其事，前後供述不相一致。
  ２、其後在八十七年四月二十一日，檢察官另案偵查被告毒品案件時，提訊丙○○
      ，丙○○證稱：「（如何查到乙○○？）被查獲後，警察拿二萬元要調上手，
      我就打電話給乙○○，說要向買二萬元安毒，約在保齡球館碰面，在保齡球館
      就被查獲」，「（楊女有賣安非他命？）我不知道，但我看過她吸食，所以打
      電話向她調貨」，「（你向楊女調多少安毒？）二萬元或一萬元我記不清楚，
      我只打第一通電話後，其他都是警察假裝買主與她接洽」（見偵查卷五，一三
      八頁），於八十九年四月十八日在原審調查時，丙○○稱：「（八十五年十二
      月十八日有無至台北市東興保齡球館？）是警察帶我去的」，「（為何帶你去
      ？）因我電話本裡面有乙○○的電話，警察就叫我約她出來，到現場時我在車
      上，警察有三、四個至球館，有將乙○○帶回警局」，「（有無與乙○○在東
      興保齡球館見面？）沒有」（見原審卷二，八十頁背面），於本院前審調查時
      ，丙○○稱：「（你有無在警局內打電話？）我沒有在警察局內打，是警察拿
      手機給我，我就隨便打，我沒有約任何人」（見本院上訴卷九十頁），由以上
      丙○○所言觀之，前後復不一致，丙○○是否曾經為配合警方調查販賣安非他
      命之人，而打電話給被告「言明」要購買安非他命一節，並不明確，而丙○○
      縱然確有打電話予被告，但其交談之內容為何？由以上丙○○之供述內容亦無
      從認定。
  ３、在八十五年十二月十八日查獲被告之警員蔡富國於本院前審傳喚出庭作證時，
      就前述使丙○○打電話約向被告購買安非他命一節，證稱：「（你是先查到黎
      ，然後叫他聯絡上游？）在黎身上查到吸食器，黎說吸食器是被告的。黎說過
      東西都是向被告買的。我們在現場埋伏時，是黎跟我們指認，那個女的就是被
      告。我們逮捕時是在黎指認時就逮捕」，「（黎是否有打電話叫被告拿安過來
      ，在那裡見面等？）黎的電話內容我不記得了」，「（為何叫黎打電話？）因
      黎說過東西是跟被告拿的」（見本院前審卷八七頁），依證人蔡富國所證述之
      內容觀之，警方是基於丙○○指證向被告購買安非他命，才使丙○○打電話予
      被告，然打電話之內容所談是何事？證人已經不復記憶，則究竟丙○○打電話
      時如何說一節，實難由證人蔡富國證述內容得到確實之事實經過。
  ４、被告於八十五年十二月十八日為警方時，身上攜帶安非他命二小包，其中一包
      毛重四．八五公克，淨重四．三七公克，另一包毛重０．八一公克，淨重０．
      五三公克，此有內政部警政署刑事警察局鑑驗通知書一紙在偵查卷可稽（見偵
      查卷一，四七頁），二包安非他命毒品之數量不多，且其中一包僅餘０．五三
      公克，已經近施用完畢，是被告辯稱：此等安非他命均其自己施用，並非用以
      販賣，因一包已經快用完，所以另帶一包等語，尚非無據。
  ５、又被告固曾於警訊中自承：「（你今日一時為何至東興街？做什麼？）我是與
      黎挀東約在那裡見面，因黎挀東叫我幫他調安非他命一萬元」（見偵查卷一，
      十五頁），姑不論被告嗣後否認此一供述，惟查被告身上僅查獲安非他命二包
      ，其中一包毛重四．八五公克，淨重四．三七公克，另一包毛重０．八一公克
      ，淨重０．五三公克，數量並不多，如此之安非他命價值如何？依丙○○於本
      院前審稱：「一公克有五百也有一千」（見本院前審卷八九頁），則被告身上
      所攜帶之安非他命縱以每一公克新台幣一千元計算，亦不值一萬元，是此客觀
      之事證，亦不能佐證其所言屬實。
  ６、由以上所述，丙○○所言前後不相一致，而其所言曾經打電話給被告一節，所
      言亦有不同，然黎挀東縱使有打電話給被告，但其交談之內容為何？曾否言及
      向被告購買安非他命？等情，並無積極之證據證明，況依證人蔡富國所言，被
      告一出現警方即根據丙○○之指認而加以逮捕，此與丙○○所言未曾與被告見
      面一節相符，則在主觀上被告是否接獲丙○○要購買安非他命之電話而前往東
      興保齡球館一節不明，即在客觀上被告亦無與丙○○交易毒品之事實存在。故
      本院認難僅憑上丙○○前後不符之指述，遽認被告曾經販賣安非他命予丙○○
      。
  (三)警方於八十七年一月二十六日另查獲薛鳳雁施用安非他命，薛鳳雁於警訊中供述
    ：「（妳所吸食安非他命是向何人購買？）我是向綽號『雙雙』女子，真實姓名
    乙○○及黃淼琪二人購買」（見偵查卷五，十七頁），然薛鳳雁於八十七年三月
    廿三日復因施用安非他命為警查獲，於警訊中，警方詢問安非他命向何人購買？
    多少價格？薛鳳雁竟稱：「至於向何人購買，我不記得」（見偵查卷八，二頁）
    ，短短二個月間，薛鳳雁之供述即有不同。薛鳳雁於第一次為警查獲後移送檢察
    官偵查時，檢察官訊以：是否向黃淼琪、乙○○購買安非他命，薛鳳雁稱「沒有
    」，「我是跟『小不點』拿的，0000000000代號三三」，「（警訊稱
    向乙○○、薛鳳雁購買？）因警方找不到小不點，把我們隔離說他們說我販賣，
    筆錄我只看一部分」（見偵查卷五，四五頁、一三六頁），故薛鳳雁於偵查中即
    否認警訊中所言，稱未曾向被告購買安非他命。嗣於原審中，薛鳳雁稱：「（安
    非他命何處取得？）向小不點買的，女的，約二十幾歲」，「（是否向乙○○買
    過？）沒有」（見原審卷二，六一頁），可見薛鳳雁於原審調查時，亦否認向被
    告購買安非他命，同時被告亦否認曾經販賣安非他命予薛鳳雁，此外，此部分亦
    無其他之佐證可資證明，自不能僅憑薛鳳雁前後不符之供述，逕認被告曾經販賣
    安非他命予薛鳳雁。
  (四)不惟丙○○、薛鳳雁曾經指被告販賣安非他命，及與被告一同被薛鳳雁指為共同
    販賣安非他命之黃淼琪亦於警訊中指稱被告販賣安非他命，黃淼琪稱：「（乙○○如何販賣安非他命？每小包多少錢？）乙○○販賣安非他命以尋易ＡＢＣＡＬ
    Ｌ連絡，再約不特定地點交易，每小包新台幣三千元至五千元」，「（乙○○販
    賣安非他命給何人？）乙○○販賣安非他命給不特定人」（見偵查卷五，十頁）
    ，惟黃淼琪於移送檢察官偵查後，即否認被告有販賣安非他命之犯行，供稱：「
    （是否乙○○出售安非他命？）沒有」，「（警訊稱有？）沒有」（見偵查卷五
    ，四四頁），於警訊中，黃淼琪所言至為抽象，指被告之販賣行為，地點不特定
    ，對象亦不特定，於檢察官偵查中即否認此等供述，由此亦難認其中所言可信。
三、按被告無自證無罪之義務，其所辯縱非可採，仍應有積極之證據證明其犯行始可
    ，此業經最高法院迭著有判例可參，被告於本院聲請傳喚其夫即證人甲○○，證
    明案發當天確實是甲○○載伊至東興保齡球館，並非應丙○○之邀約等情，惟依
    證人甲○○所證之內容，彼二人於晚上九時許即至東興保齡球館，被告即為警查
    獲，然觀諸偵查卷，被告於八十五年一月十八日一時許始為警查獲，已經載明於
    被告之警訊筆錄，故證人甲○○所言，難認符合事實，其所證之內容自不足採。
    雖然如此，欲證明被告確實有販賣毒品一節，仍應由檢察官舉出積極之事證，惟
    依上開檢察官所舉出之證據，尚難認足以證明被告確有販賣安非他命之犯行。此
    外，本院亦查無其他積極事證，足以證明被告有檢察官所指之犯行。
四、原審未予詳查，遽認被告有販賣安非他命毒品予「豬哥」、「小依」、丙○○等
    人，尚有未洽，被告上訴否認犯罪，指摘原判決不當非無理由，應由本院撤銷原
    判決關於被告被訴連續非法販賣化學合成麻醉藥品罪及定執行刑部分，並就上開
    被訴連續非法販賣化學合成麻醉藥品部分，改判被告無罪。
據上論斷，應依刑事訴訟法第三百六十九條第一項前段、第三百六十四條、第三百零
一條第一項前段，判決如主文。
本案經檢察官周誠南到庭執行職務。
中　　　華　　　民　　　國　　九十三　　年　　　十　　　月　　　六　　　日
                              臺灣高等法院刑事第二十二庭
                                  審判長法  官  蔡　秀　雄
                                        法  官  蘇　素　娥
                                        法  官  周　占　春
右正本證明與原本無異。
如不服本判決，應於收受送達後十日內向本院提出上訴書狀，其未敘述上訴之理由者
並得於提起上訴後十日內向本院補提理由書（均須按他造當事人之人數附繕本）。
                                        書記官  葉　金　發
中　　　華　　　民　　　國　　九十三　　年　　　十　　　月　　　六　　　日
